【裁判字號】    97,訴,1162
【裁判日期】    980409
【裁判案由】    毒品危害防制條例
【裁判全文】
臺灣桃園地方法院刑事判決              97年度訴字第1162號
公  訴  人  臺灣桃園地方法院檢察署檢察官
被      告  甲○○
選任辯護人  周仕傑律師
上列被告因毒品危害防制條例案件，經檢察官提起公訴（97年度
偵字第13157 號），本院判決如下：
    主  文
甲○○販賣第三級毒品，處有期徒刑貳年拾月；扣案如附表一、
附表二編號二所示之物及因販賣第三級毒品所得之現金新臺幣伍
佰元，均沒收。
    事  實
一、甲○○明知愷他命（Ketamine，俗稱K 他命）係毒品危害防
    制條例所管制之第三級毒品，不得製造、運輸、販賣及轉讓
    ，而前於民國97年5 月25日下午11、12時許，在桃園縣桃園
    市○○路凱悅KTV 附近，自真實姓名年籍不詳綽號「阿倫」
    之成年男子處取得7 小包愷他命（詳如附表所示），作為其
    協助該綽號「阿倫」之成年男子接送傳播小姐上、下班之報
    酬。嗣於同年月26日凌晨，陳森來以門號0000-000-000 號
    行動電話，撥打甲○○所持用之LG廠牌門號0000-000-000
    號行動電話，表明欲購買愷他命，甲○○竟萌生販賣第三級
    毒品之犯意，從中獲取價差而應允販賣，於議妥價格、數量
    後，相約在桃園縣桃園市○○路150 號真鍋咖啡館前進行交
    易。嗣於同日凌晨30分許，甲○○依約前往該咖啡館前，以
    500 元價格，將先前自綽號阿倫之男子處取得之愷他命其中
    之1 小包賣與陳森來，並收取同額之購毒價款。交易後擬駕
    駛車牌號碼0419-RH 號自用小客車離去時，適警員巡邏經過
    實施臨檢查驗，復經同意搜索在車內查獲愷他命6 小包及附
    表一、二所示之物，始知上情。
二、案經桃園縣政府警察局報請臺灣桃園地方法院檢察署檢察官
    偵查起訴。
    理  由
一、證據能力之說明
  (一)被告審判外之自白筆錄
    按被告之自白，非出於強暴、脅迫、利誘、詐欺、疲勞訊問
    、違法羈押或其他不正之方法，且與事實相符者，得為證據
    。被告陳述其自白係出於不正之方法者，應先於其他事證而
    為調查。該自白如係經檢察官提出者，法院應命檢察官就自
    白之出於自由意志，指出證明之方法。刑事訴訟法第156 條
    第1 項、第3 項分別定有明文。查被告甲○○於準備程序、
    審判期日對於公訴檢察官所提出其警詢及偵查訊問筆錄之證
    據能力均不爭執，本院亦查無明顯事證足認檢察官及警察機
    關於製作該等筆錄時，有對被告施以法所禁止之不正方法等
    情事，是被告審判外之自白陳述筆錄係出於其任意性所製作
    ，具證據能力。
  (二)被告以外之人審判外陳述筆錄
    按被告以外之人於審判外之言詞或書面陳述，除法律有規定
    者外，不得作為證據。被告以外之人於審判外之陳述，雖不
    符前4 條（指刑事訴訟法第159 條之1 至第159 條之4）之
    規定，而經當事人於審判程序同意作為證據，法院審酌該言
    詞陳述或書面陳述作成時之情況，認為適當者，亦得為證據
    。刑事訴訟法第159 條第1 項、第159 條之5 第1 項，分別
    定有明文。查被告於審判程序中，對於被告以外之人即證人
    陳森來於審判外之書面陳述筆錄，及其他文書證據，均不爭
    執證據能力，公訴檢察官對此等證據之證據能力亦不爭執，
    其等警詢、偵查筆錄係證明犯罪事實存否所必要之證據，而
    足見審判外筆錄及文書具相當之可信性，依前述「同意性」
    之傳聞法則例外規定，被告以外之人於審判外之陳述均具證
    據能力。又查公訴檢察官提出之台灣檢驗科技股份有限公司
    97年6 月9 日CH/2008/50772 號濫用藥物檢驗報告、本院依
    職權送請行政院衛生署管制藥品管理局鑑定扣案愷他命，該
    局出具之98年2 月10日管檢字第0980001065號鑑定書，屬專
    業鑑定人於審判外製作之鑑定書，依法均屬被告以外之人審
    判外之陳述，惟被告及辯護人對於上述鑑定書之證據能力既
    不爭執，是該鑑定書因符上述同意性、相當性之要件，仍具
    證據能力。而現場照片、手機簡訊照片、扣案之如附表所示
    之物與本案事實具有自然關聯性，復屬書證性質，且查無事
    證足認有違背法定程序或經偽造、變造所取得之情事，而被
    告及辯護人對此部分之證據能力亦不爭執，是堪認有證據能
    力，附此敘明。
二、犯罪事實之認定
    訊據被告甲○○對上揭犯罪事實坦承不諱，經核與其警詢中
    所述相符，並互核與證人陳森來於警詢、偵查中證述：伊係
    透過97年4 月間在桃園市某PUB 所認識之真實姓名年籍不詳
    綽號「阿文」之成年男子介紹，而於同年5 月26日以其持用
    之0000-000-000號行動電話聯繫被告所持用之0000-000-000
    號行動電話，以500 元購買1 小包愷他命，並約定於桃園市
    ○○路150 號前之真鍋咖啡館交易等情合致（參臺灣桃園地
    方法院97年度偵字第13157 號卷第30頁至第34頁、第57頁至
    第58頁）。此外，復有查獲照片11張在卷可稽（參同上偵查
    卷第22頁至第24頁、第42頁），及在被告身上扣得之愷他命
    6 小包（驗餘淨重詳如附表所示）、NOKIA 牌行動電話乙具
    （含搭配門號0000-000-000號之SIM 卡乙枚）、LG牌行動電
    話（含搭配門號0000-000-000號之SIM 卡乙枚）、現金500
    元，等物足憑，堪以認定。再者，在被告身上查獲之白色結
    晶6 包，經送台灣檢驗科技股份有限公司鑑定結果，經以GC
    /MS 氣相層析質譜分析法為確認分析，鑑定結果確呈愷他命
    陽性反應乙情，有該公司97年6 月9 日CH/2008/50772 號濫
    用藥物檢驗報告1 紙附卷可考（參同上偵查卷第64頁），嗣
    由本院依職權送請行政院衛生署管制藥品管理局鑑定，亦同
    上開鑑定結果，此有該局出具之98年2 月10日管檢字第0980
    001065號鑑定書在卷可稽。又本件雖乏關於被告所出售予陳
    森來之愷他命原購入價格之事證，而無從自售出價格與購入
    價格之價差而查考本件是否基於營利之目的而為之交易。惟
    本件陳森來確係以價購之方式取得愷他命，並非無償取得，
    已如前述。又愷他命係禁止製造、運輸、販賣、轉讓之第三
    級毒品，違反上開規定均係應予處罰之犯罪行為，故其交易
    具極高之風險，價格亦甚高昂，茍無親誼等密切關係，斷無
    甘冒刑罰風險而任為無償或原價轉讓之行為。本件證人陳森
    來係透過他人介紹而第一次向被告價購愷他命等情，分別經
    其等於警詢、偵查中證述屬實，其等既無親誼或合作之密切
    關係，則被告若非能因此而取得相當之利潤以為其所冒風險
    之對價，實無冒險有價轉讓愷他命予他人之可能，足認被告
    係基於營利之販賣意圖而出售愷他命予陳森來。是堪認被告
    之自白具真實性而足採信。綜上所述，本件事證已臻明確，
    被告如事實欄所載犯行洵堪認定，應予依法論科。
三、論罪科刑部分
  (一)按愷他命屬毒品危害防制條例第2 條第2 項第3 款之第三級
    毒品，不得製造、運輸、販賣及轉讓，然被告甲○○竟為賺
    取價差而販賣與陳森來，故核被告所為，係犯毒品危害防制
    條例第4 條第3 項之販賣第三級毒品罪。復按同為販賣第三
    級毒品之人，然其原因動機不一，犯罪情節未必盡同，或有
    大盤者，亦有中、小盤之分，甚或僅止於吸毒者友儕間為求
    互通有無之有償轉讓者亦有之，其販賣行為所造成危害社會
    之程度自屬有異，法律科處此類犯罪，所設之法定最低本刑
    卻同為「五年以上有期徒刑，得併科新台幣五百萬元以下罰
    金」，不可謂不重。查被告本件販賣愷他命1 次，數量與價
    格均尚輕微，而與毒品大盤之大量出售毒品賺取鉅額價差者
    ，尚屬有別，其危害社會程度相形較輕，於此情形自有「情
    輕法重」之憾，依據司法院大法官議決釋字第263 號解釋之
    意旨，並依被告客觀之犯行與主觀之惡性二者加以考量，對
    被告認已符犯罪之情狀堪予憫恕之情事，爰適用刑法第59條
    之規定酌量減輕其刑，如此量刑，已足達防衛社會之目的，
    且符合憲法比例原則。爰審酌被告智識程度並無明顯不足或
    較一般人低落之情形，而轉讓、販賣毒品行為乃毒品禍害之
    源，其源不斷，則流毒所及，致使買受之吸毒者更加產生依
    賴性及成癮性，非僅多數人之生命、身體受其侵害，社會安
    樂國家富強之整體法益受損亦不能免，為害之鉅，當非個人
    一己之生命、身體法益所可比擬，嚴重戕害國民之身心健康
    ，危害社會非輕，並被告所用之手段方式、本件犯罪之獲利
    情形，及被告坦承犯行等犯罪後之態度等一切情狀，分別量
    處如主文所示之刑。檢察官雖具體求處有期徒刑5 年，惟刑
    事審判旨在實現刑罰權分配之正義，故法院對於有罪被告之
    科刑，應符合罪刑相當之原則，使輕重得宜，罪當其罪，以
    契合社會之法律感情，此所以刑法第57條明定科刑時應審酌
    一切情狀，尤應注意該條各款所列事項以為科刑輕重之標準
    ，縱使基於目的性之考量，認定必須加重裁量時，亦僅得在
    罪責相當性之範圍內為加重，不宜單純為強調刑罰之威嚇功
    能，而從重超越罪責程度為裁，務求「罪刑相當」。本件被
    告所為犯行固屬可議，而應予以論罪科刑，惟其犯罪情狀並
    無特為深重之情形，次數僅為1 次，而其犯後態度部分對於
    量刑之影響亦經本院說明如前，如處5 年有期徒刑，相對於
    其所為犯罪本身之情節及輕重，實有過苛之虞，於罪刑相當
    之原則容或有悖。是本院綜合刑法第57條所列各事項及第59
    條規定審酌結果，認應諭知如主文所示之刑為適當。
  (二)末按毒品危害防制條例第2 條第2 項規定，毒品依其成癮性
    、濫用性及對社會危害性分為四級，並就製造、運輸、販賣
    、意圖販賣而持有、以非法方法使人施用、引誘他人施用及
    轉讓等不同品項毒品之行為，分別定其處罰；至施用或持有
    第三、四級毒品，因其可罰性較低，故予除罪化，僅就施用
    及持有第一、二級毒品科以刑罰；惟鑑於第三、四級毒品均
    係管制藥品，特於同條例第11條之1 明定無正當理由，不得
    擅自持有，第18條第1 項後段復規定查獲之第三、四級毒品
    ，無正當理由而擅自持有者，沒入銷燬之；從而，依同條例
    第18條第1 項後段應沒入銷燬之毒品，專指查獲之施用、持
    有第三、四級毒品而言；倘係查獲之製造、運輸、販賣、意
    圖販賣而持有、以非法方法使人施用、引誘他人施用或轉讓
    之第三、四級毒品，既屬同條例相關法條明文規定處罰之犯
    罪行為，即非該條項應沒入銷燬之範圍；又同條例第19條第
    1 項所定「供犯罪所用或因犯罪所得之物」，係指犯第4 條
    至第9 條、第12條、第13條或第14條第1 項、第2 項之罪所
    用或所得之物，不包括毒品本身在內，自不得為第三、四級
    毒品之沒收依據（以犯第4 條第3 項販賣第三級毒品罪為例
    ，其供犯罪所用之物，當指「供販賣第三級毒品所用之物」
    而言；第三級毒品本身為販賣之標的，為遂行販賣該毒品使
    用之物，始屬「供犯罪《犯第4 條第3 項之販賣第三級毒品
    罪》所用之物」，其理至明）；同條例對於查獲之製造、運
    輸、販賣、意圖販賣而持有、以非法方法使人施用、引誘他
    人施用及轉讓第三、四級毒品之沒收，並無特別規定，如其
    行為已構成犯罪，則該毒品即屬不受法律保護之違禁物，應
    回歸刑法之適用，依刑法第38條第1 項第1 款之規定沒收之
    ，最高法院95年度台上字第911 號判決意旨可資參照。經查
    ，本案在被告身上扣得之如附表一所示之愷他命6 小包（驗
    餘含包裝袋淨重分別如附表一所示），因販賣第三級毒品行
    為已構成犯罪，則該6 小包愷他命即屬不受法律保護之違禁
    物，且此係上開時日，於被告身上扣得，應認屬本案扣押之
    物，是依上揭說明，自不問屬於犯罪行為人與否，應依刑法
    第38條第1 項第1 款之規定沒收之。此外，包裝前開愷他命
    之包裝袋6只，係用於包裹毒品，防其裸露、潮濕，便於運
    輸，復無不可離析關係；另被告所有LG牌行動電話乙具，及
    搭配門號0000-000-000號之SIM 卡乙枚，依電信公司與消費
    者間契約約定，SIM卡於申辦手續完成時即已歸申請人所有
    ，皆屬被告所有供犯本案所用之物；而扣案之現金500元，
    則為被告犯罪所得之財物，是均應依毒品危害防制條例第19
    條第1項規定宣告沒收。至本案除在被告處扣得販賣第三級
    毒品所得財物現金500 元外，另查獲現金7,500 元及NOKIA
    牌手機（含搭配門號0000-000-000號之SIM 卡乙枚），互核
    被告與證人陳森來間之陳述，彼等毒品交易款項僅500 元，
    即不得謂該現金7,500 元亦屬被告犯毒所得，且彼等聯繫之
    行動電話並非NOKIA 牌手機（含搭配門號0000-000-000號之
    SIM 卡乙枚），業經彼等供述明確，業如前述，況依據扣案
    簡訊照片顯示，其來電者與來電時間經與本件販賣毒品無直
    接關聯，是該行動電話應非被告犯本案所用之物，爰不併為
    沒收宣告之諭知，附此敘明。
據上論斷，應依刑事訴訟法第299條第1項前段，毒品危害防制條
例第4 條第3 項、第19條第1 項，刑法第11條、第59條、第38條
第1 項第1 款、第2項，判決如主文。
中    華    民    國    98    年    4     月    9     日
              刑事第六庭  審判長法  官  錢建榮
                                法  官  黃翊哲
                                法  官  呂美玲
附表一：
┌──┬──────────┬────────────┐
│編號│    扣案物品名稱    │   驗餘重量             │
├──┼──────────┼────────────┤
│ 1  │愷他命（檢體編號：  │0.972公克               │
│    │T00000000號即編號1）│（含塑膠袋乙只）        │
├──┼──────────┼────────────┤
│ 2  │愷他命（檢體編號：  │0.964公克               │
│    │T00000000號即編號2）│（含塑膠袋乙只）        │
├──┼──────────┼────────────┤
│ 3  │愷他命（檢體編號：  │0.996公                 │
│    │T00000000號即編號3）│（含塑膠袋乙只）        │
├──┼──────────┼────────────┤
│ 4  │愷他命（檢體編號：  │0.843公克               │
│    │T00000000號即編號4）│（含塑膠袋乙只）        │
├──┼──────────┼────────────┤
│ 5  │愷他命（檢體編號：  │0.842公克               │
│    │T00000000號即編號5）│（含塑膠袋乙只）        │
├──┼──────────┼────────────┤
│ 6  │愷他命（檢體編號：  │0.891公克               │
│    │T00000000號即編號6）│（含塑膠袋乙只）        │
└──┴──────────┴────────────┘
附表二：
┌──┬────────┬────┬──────────────┐
│編號│    物品名稱    │  數量  │  備註                      │
├──┼────────┼────┼──────────────┤
│ 1  │NOKIA 牌手機（含│乙具    │與本案無關。                │
│    │搭配門號0000-000│        │                            │
│    │-129號之SIM 卡乙│        │                            │
│    │枚）            │        │                            │
├──┼────────┼────┼──────────────┤
│ 2  │LG牌手機（含搭配│乙具    │被告持用與陳森來聯絡販賣愷他│
│    │門號0000-000-000│        │命之用。                    │
│    │號之SIM卡乙枚） │        │                            │
├──┼────────┼────┼──────────────┤
│ 3  │現金            │8,000元 │其中500 元為毒品交易所得，餘│
│    │                │        │7,500 元雖為被告所有，惟與本│
│    │                │        │案無關。                    │
└──┴────────┴────┴──────────────┘
以上正本證明與原本無異。
如不服本判決應於收受判決後10日內向本院提出上訴書狀，並應
敘述具體理由。其未敘述上訴理由者，應於上訴期間屆滿後20日
內向本院補提理由書 (均須按他造當事人之人數附繕本)「 切勿
逕送上級法院」。
                                   書記官  李玉華
中    華    民    國    98    年    4     月    20    日
附錄本案論罪科刑法條：
毒品危害防制條例第4條
製造、運輸、販賣第三級毒品者，處 5 年以上有期徒刑，得併
科新臺幣 5百萬元以下罰金。
毒品危害防制條例第19條
犯第 4 條至第 9 條、第 12 條、第 13 條或第 14 條第 1 項、
第2 項之罪者，其供犯罪所用或因犯罪所得之財物，均沒收之，
如全部或一部不能沒收時，追徵其價額或以其財產抵償之。


司法院資訊處製作；財團法人民間司法改革基金會備份。
